臺灣高雄地方法院民事裁定　　　　　　 100年度監宣字第49號
聲　 請　 人　洪碧華
受監護宣告人　廖時禮
上列聲請人聲請監護宣告等事件，本院裁定如下：
    主    文
宣告廖時禮（男，民國○○年○月○○日生，身分證統一編號：Ｚ0000
00000號）為受監護宣告之人。
選定聲請人洪碧華（女，民國○○年○月○○日生，身分證統一編號
：Ｚ000000000號）為受監護宣告人廖時禮之監護人。
指定廖思槐（男，民國○○年○月○○日生，身分證統一編號：Ｚ0000
00000號）為會同開具財產清冊之人。
聲請程序費用由受監護宣告人廖時禮負擔。
    理    由
一、聲請意旨略以：聲請人洪碧華為應受監護宣告人廖時禮之
    配偶，廖時禮於民國99年11月8日因缺氧性腦病變，致不能
    為意思表示或受意思表示，或不能辨識其意思表示之效果，
    有診斷證明書、身心殘障手冊可證，因尚有請領保險給付之
    需求，為此，依民事訴訟法第597條第1項規定，准予對廖時
    禮為監護宣告，並選定聲請人洪碧華為廖時禮之監護人；指
    定廖思槐為會同開具財產清冊之人等語。
二、按「對於因精神障礙或其他心智缺陷，致不能為意思表示或
    受意思表示，或不能辨識其意思表示之效果者，法院得因本
    人、配偶、四親等內之親屬、最近一年有同居事實之其他親
    屬、檢察官、主管機關或社會福利機構之聲請，為監護之宣
    告」，98年11月23日修正生效之民法第14條第1 項定有明文
    ；次按「法院為監護之宣告時，應依職權就配偶、四親等內
    之親屬、最近一年有同居事實之其他親屬、主管機關、社會
    福利機構或其他適當之人選定一人或數人為監護人，並同時
    指定會同開具財產清冊之人」，98年11月23日修正生效之民
    法第1111條第1 項亦有明文規定。經查：
  (一)聲請人主張之上開事實，業據其提出身心障礙手冊、診斷證
    明書、戶籍謄本等件為證，並經本院於100年2月24日上午11
    時，在岡山秀傳醫院鑑定人趙昭欽醫師（現為岡山秀傳醫院
    院長、內科醫師）面前訊問廖時禮，法官當場點呼廖時禮姓
    名三次，廖時禮無反應，持續昏睡中，氣切，使用呼吸器，
    使用鼻胃管餵食，使用尿布，四肢無異狀輕微萎縮。鑑定人
    趙昭欽醫師認為：廖時禮去年11月血液感染造成敗血症，影
    響心臟造成心律不整，心衰竭，於榮總做過CPR心跳有恢復
    ，但無法自行呼吸，合併有缺氧性腦病變，於榮總一直使用
    呼吸器無法脫離，於100年1月11日轉入岡山秀傳醫院觀察，
    治療中，昏迷指數4到5，無法言語，無意識。屬因感染後造
    成腦細胞病變受損，屬因其他心智缺陷致不能為意思表示或
    受意思表示，或不能辨識其意思表示之效果等語（見本院卷
    第13、14頁）。綜合上情，堪認廖時禮已因其他心智缺陷致
    不能為意思表示或受意思表示，或不能辨識其意思表示之效
    果，爰依法宣告廖時禮為受監護宣告之人。
  (二)又聲請人聲請選定由其擔任廖時禮之監護人乙節，查聲請人
    洪碧華為廖時禮之配偶，了解其財務狀況，日常生活起居亦
    均由聲請人照顧之，由其擔任廖時禮之監護人，尚符合其最
    佳利益，爰選定聲請人為廖時禮之監護人，其應負責護養、
    照顧及妥善治療廖時禮身體及生活，並依民法第1112條之規
    定，其於執行有關受監護人之生活、護養療治及財產管理之
    職務時，應尊重受監護人之意思，並考量其身心狀態與生活
    狀況。
  (三)另聲請人聲請指定廖思槐擔任會同開具財產清冊之人乙節，
    查廖思槐為廖時禮之父親，亦了解廖時禮之財務狀況，本院
    認由其擔任會同開具財產清冊之人，尚無不當，本院爰依上
    揭法條規定，指定廖思槐擔任會同開具財產清冊之人。
三、又依民法第1113條準用同法第1099條、1099條之1 之規定，
    於監護開始時，監護人對於受監護宣告人廖時禮之財產，應
    會同廖思槐，於2 個月內開具財產清冊並陳報法院，於完成
    並陳報法院前，監護人對於受監護人之財產，僅得為管理上
    必要之行為，附此敘明。
四、依民事訴訟法第608條第1項，裁定如主文。
中    華    民    國    100    年    3    月     7    日
                        家事法庭法  官  劉建利
以上正本證明與原本無異。
本件不得抗告（主文第一項依法不得抗告；第二、三項亦經當事
人捨棄抗告，亦不得抗告）。
中    華    民    國    100    年    3    月     7    日
                                書記官  張金蘭